【裁判字號】    97,聲判,16
【裁判日期】    970630
【裁判案由】    聲請交付審判
【裁判全文】
臺灣板橋地方法院刑事裁定              97年度聲判字第16號
聲  請  人  丙○○
            乙○○
共同代理人  傅雲欽律師
被      告  甲○○○
上列聲請人因被告誣告案件，不服臺灣高等法院檢察署97年度上
聲議字第307 號駁回再議之處分（原不起訴處分案號：臺灣板橋
地方法院檢察署96年度偵續一字第81號），聲請交付審判，本院
裁定如下：
    主  文
聲請駁回。
    理  由
一、本件聲請交付審判意旨如附件刑事交付審判聲請狀所載。
二、按告訴人不服上級法院檢察署檢察長或檢察總長認再議為無
    理由而駁回之處分者，得於接受處分書後10日內委任律師提
    出理由狀，向該管第一審法院聲請交付審判。法院認為交付
    審判之聲請不合法或無理由者，應駁回之。刑事訴訟法第25
    8 條之1 、第258 條之3 第2 項前段，分別定有明文。次按
    交付審判制度，係對於檢察官不起訴或緩起訴裁量權制衡之
    一種外部監督機制，法院僅就檢察官所為不起訴或緩起訴之
    處分是否正確加以審查，以防止檢察機關濫權，依此立法精
    神，法院就聲請交付審判案件之審查，所謂「得為必要之調
    查」，其調查證據之範圍，自應以偵查中曾顯現之證據為限
    ，不可就告訴人新提出之證據再為調查，亦不可蒐集偵查卷
    外之證據，否則將與刑事訴訟法第260 條之再行起訴規定混
    淆不清，亦將使法院僭越檢察官之職權，而有回復「糾問制
    度」之虞；且法院裁定交付審判，即如同檢察官提起公訴使
    案件進入審判程序，是法院裁定交付審判之前提，必須偵查
    卷內所存證據已符合刑事訴訟法第251 條第1 項規定「足認
    被告有犯罪嫌疑」而檢察官應提起公訴之情形，亦即該案件
    已經跨越起訴門檻，否則，縱或法院對於檢察官所認定之基
    礎事實有不同之判斷，但如該案件仍須另行蒐證偵查始能判
    斷應否交付審判者，因交付審判審查制度並無如同再議救濟
    制度得為發回原檢察官續行偵查之設計，法院仍應依同法第
    258 條之3 第2 項前段之規定，以聲請無理由而裁定駁回（
    臺灣高等法院91年4 月25日第1 次刑事庭庭長法律問題研究
    會議決議意旨參照）。
三、本件聲請人告訴被告誣告案件，先經臺灣板橋地方法院檢察
    署檢察官以96年度偵字第4112號、96年度偵續字第245 號、
    96年度偵續一字第81號為不起訴處分在案；聲請人不服聲請
    再議，再經臺灣高等法院檢察署檢察長以97年度上聲議字第
    307 號駁回其再議之聲請，此經本院依職權調取前揭偵查卷
    證核閱無誤。查原不起訴處分書及再議駁回處分書就如何認
    定被告並無聲請人所指誣告犯行之理由，均已論述甚詳，聲
    請意旨雖再以：（一）聲請人雖被起訴，但尚未判決確定，
    仍可能被誣告；（二）聲請人丙○○、乙○○絕未佯稱自己
    是所有權人，甲○○○誣告聲請人佯稱自己是所有權人為由
    聲請交付審判，惟查：
（一）按犯罪事實應依證據認定之，無證據不得認定犯罪事實，
      刑事訴訟法第154條第2項定有明文。另按事實之認定，應
      憑證據，如未能發現相當證據，或證據不足以證明，自不
      能以推測或擬制之方法，為裁判基礎；而告訴人之告訴，
      係以使被告受刑事訴追為目的，是其陳述是否與事實相符
      ，仍應調查其他證據以資審認；又認定犯罪事實，所憑之
      證據，雖不以直接證據為限，間接證據亦包括在內，然無
      論直接或間接證據，其為訴訟上之證明，須於通常一般之
      人均不致有所懷疑，而得確信其為真實之程度者，始得據
      之為有罪之認定，倘其證明尚未達到此一程度，而有合理
      性懷疑之存在時，即無從為有罪之認定，最高法院40年台
      上字第86號、52年台上字第1300號、76年台上字第4986號
      等判例意旨均可資參照。
（二）次按誣告罪之成立，以意圖他人受刑事處分或懲戒處分，
      而為虛偽之告訴告發報告者為要件，所謂虛偽係指明知無
      此事實故意捏造者而言，若告訴人誤認有此事實或以為有
      此嫌疑，自不得指為虛偽，即難科以本罪；同時，須以告
      訴人所訴被訴人之事實必須完全出於虛構為要件，若有出
      於誤會或懷疑有此事實而為申告，以致不能證明其所訴之
      事實為真實，縱被訴人不負刑責，而告訴人本缺乏誣告之
      故意，亦難成立誣告罪名，最高法院40年台上字第88號及
      44年台上字第892 號判例意旨復有指明。是據，本件被告
      成立誣告與否，與聲請人雖遭起訴但尚未判決有罪確定本
      不相涉，蓋縱然聲請人被訴詐欺案件無罪或不起訴，被告
      亦未必就因此構成誣告罪，仍須審認被告是否明知所指訴
      之事實係完全出於虛構為斷。況本件被告告訴聲請人詐欺
      一案，已經臺灣板橋地方法院檢察署檢察官以96年度偵續
      字第294 號提起公訴在案，目前尚在本院審理中，檢察官
      偵查後尚認被告所訴非虛而已達起訴之門檻，則被告依其
      合理懷疑向司法機關申告，實難認被告所指確係故意虛構
      者。
（三）再者，告訴人之告訴，固係以使被告受刑事追訴為目的，
      惟其申告之實質意義，乃在於請求法院判斷是非曲直，且
      告訴人所為陳述是否與事實相符，法院仍應調查其他必要
      之證據以資審認，故在告訴人指訴被告涉嫌犯罪之場合，
      除告訴人所述情由外，尚須結合其他旁證，始足為認定被
      告有無告訴人所指犯罪事實之依據。因此，如告訴人指訴
      內容，係出於誤會或懷疑有此事實而為申告，尚非全屬憑
      空捏造，僅告訴人之陳述暨所本之其餘旁證，尚不足達到
      通常一般人均不致有所懷疑，而得確信為真實之程度，因
      認被訴人所涉犯罪不足以證明，為無罪判決者，猶不得遽
      認告訴人即有誣指被訴人犯罪之故意，率以刑法誣告罪相
      繩，已如前述。本件聲請人指訴被告誣告之案件情節，既
      經檢察官以臺灣板橋地方法院檢察署96年度偵字第4112號
      、96年度偵續字第245 號、96年度偵續一字第81號不起訴
      處分書，及臺灣高等法院檢察署97年度上聲議字第307 號
      處分書迭次詳予論述在案，其間縱有證人警詢、偵查前後
      之陳述內容稍有不符之部分，均經原處分綜合審酌暨取捨
      ，其間並無何等違背經驗法則、論理法則或證據法則之處
      。而從相關事證以觀，自難遽謂被告係虛捏事實構陷聲請
      人；再既無法期待一般民眾具有相同或優於司法機關之涵
      攝法與事實能力，則被告依其合理懷疑而為指訴，要難即
      認被告主觀上有何誣告之故意。至於聲請人有無佯稱所有
      權人一節，姑不論聲請人丙○○、乙○○口頭上有無表明
      此語？抑或渠等客觀上之行為，依社會通念是否足認係自
      基於所有人之地位、意思而為？此乃聲請人另案被訴詐欺
      罪成立與否之問題，要非被告是否構成誣告罪之核心事項
      ，是被告對聲請人之指訴既與誣告罪之構成要件有間，自
      不得逕以誣告罪名相繩，遽認本件應交付審判。
（四）末按法院就聲請交付審判案件之審查，其調查證據之範圍
      ，自應以偵查中曾顯現之證據為限，不可就告訴人新提出
      之證據再為調查，亦不可蒐集偵查卷外之證據，已如前述
      。從而，關於聲請人繫屬本院審理中之被訴詐欺案件是否
      判決有罪或無罪，自非本件聲請交付審判案件所應審究，
      否則將與刑事訴訟法第260 條之再行起訴規定混淆不清。
      是聲請意旨謂本件應准予交付審判，並與詐欺案件同時審
      判或停止審判，待詐欺案件判決確定後再行訴訟云云，尚
      無所據，亦此敘明。
四、綜上所述，原偵查、再議機關依偵查所得證據認被告犯罪嫌
    疑不足，而先後為不起訴處分及再議駁回處分，核無不合；
    聲請人猶執陳詞，指摘不起訴及駁回再議等處分為不當，聲
    請交付審判，非有理由，應予駁回。
據上論斷，應依刑事訴訟法第258條之3第2項前段裁定如主文。
中    華    民    國    97    年    6    月    30     日
                  刑事第七庭  審判長法  官  胡堅勤
                                    法  官  吳佳穎
                                    法  官  李君豪
以上正本證明與原本無異。
本件裁定不得抗告。
                                    書記官  林文達
中    華    民    國    97    年    6     月    30    日


司法院資訊處製作；財團法人民間司法改革基金會備份。
